臺灣高等法院臺南分院刑事裁定
110年度毒抗字第661號
抗  告  人
即  被  告  陳冠宇



上列抗告人因聲請觀察勒戒案件，不服臺灣臺南地方法院中華民
國110年7月30日裁定（110年度毒聲字第739號）提起抗告，本院
裁定如下：
    主  文
抗告駁回。
    理  由
一、本件抗告意旨略以：抗告人即被告(以下稱被告)於民國108
    年4月26日下午5時15分許採尿時，往前回溯96小時內某時，
    施用第二級毒品甲基安非他命，因而尿液檢驗呈陽性反應，
    經原審裁定應送觀察、勒戒，然被告此次施用毒品犯行，原
    經檢察官為附戒癮治療之緩起訴處分，被告於110年8月6日
    因參加職業訓練，而缺席治療課程，因此被撤銷緩起訴處分
    ，並經原審法院以109年度簡字第1612號判決判處有期徒刑2
    月確定，並於109年9月8日易科罰金繳納新臺幣(下同)6萬元
    執行完畢，原審法院再裁處被告應送勒戒處所觀察、勒戒，
    即有違誤，請求撤銷原裁定。
二、原裁定意旨略謂：被告就其施用安非他命行為，於警偵訊均
    坦承不諱，其經警採集尿液經送驗結果，呈安非他命、甲基
    安非他命陽性反應，有臺灣檢驗科技股份有限公司濫用藥物
    實驗室檢驗結果報告可查，堪認被告有施用安非他命之犯行
    。被告前於108年4月26日施用第二級毒品，經檢察官以108
    年度毒偵字第1566號為附命戒癮治療之緩起訴處分，緩起訴
    期間為108年6月18日至110年8月6日，因被告未依醫院通知
    到院參與療程，經撤銷緩起訴處分聲請本件觀察勒戒。嗣於
    108年10月23日犯施用二級毒品罪，經原審法院以109年度簡
    字第1612號判決判處有期徒刑2月，並於109年6月29日確定
    。被告前未因施用毒品經執行觀察勒戒、強制戒治，上開附
    命戒癮治療緩起訴處分未執行完畢經撤銷，依最高法院110
    年度台非字第98號徵詢統一意見要旨認，現行毒品危害防制
    條例規定，該未執行完畢緩起訴處分並無等同觀勒戒治效力
    ，故該緩起訴後至今，僅依舊法規定追訴判刑確定，是本件
    聲請符合觀察勒戒要件，自應予准許，裁定被告應送勒戒處
    所觀察勒戒。
三、經查：
㈠、按犯毒品危害防制條例第10條之罪者，檢察官應聲請法院裁
    定，令抗告人入勒戒處所觀察、勒戒，其期間不得逾2月；
    依前項規定為觀察、勒戒或強制戒治執行完畢釋放後，3年
    後再犯第10條之罪者，適用前2項之規定，同條例第20條第1
    項、第3項定有明文。毒品危害防制條例於109年1月15日修
    正公布，同年7月15日生效施行，參其修法理由謂：施用毒
    品者具病患性犯人之特質，並參諸世界各國之醫療經驗及醫
    學界之共識，認如觀察勒戒或強制戒治執行完畢釋放後，3
    年後始再犯者，足見其有戒除毒癮之可能，宜再採以觀察勒
    戒方式戒除其身癮及以強制戒治方式戒除其心癮之措施等旨
    ，爰修正第20條第3項，將期限由原先之5年縮減為3年，修
    正後乃明文「前項規定為觀察、勒戒或強制戒治執行完畢釋
    放後，3年後再犯第10條之罪者，適用前2項之規定」。上開
    所謂「3年後再犯」，只要本次再犯（不論修正施行前、後
    ）距最近1次觀察、勒戒或強制戒治執行完畢釋放，已逾3年
    者，即該當之，不因其間有無犯第10條之罪經起訴、判刑或
    執行而受影響（最高法院109年度台上字第3826號判決意旨
    參照）。
㈡、被告於108年4月26日下午5時15分許，為警採尿前回溯96小時
    內某時，在不詳處所，施用甲基安非他命，嗣為警於108年4
    月26日通知製作警詢筆錄，經徵得被告同意採尿送驗，尿液
    中檢出安非他命、甲基安非他命陽性反應，檢察官遂以108
    年度毒偵字第1566號緩起訴處分書，對之為附命戒癮治療之
    緩起訴處分，然被告自108年12月27日後，即未依規定時間
    回指定醫院接受戒癮治療之複診追蹤與驗尿，遭就診醫院退
    出而未完成戒癮治療，檢察官嗣後以109年度撤緩字第282號
    撤銷緩起訴處分書，撤銷先前所為附命戒癮治療之緩起訴處
    分，並向原審法院聲請裁定將被告送觀察、勒戒等情，業據
    被告於警詢、偵訊時坦承有施用甲基安非他命犯行，並有採
    尿同意書、臺南市政府警察局第六分局偵查隊採集尿液送驗
    姓名對照表、臺灣檢驗科技股份有限公司濫用藥物檢驗報告
    、臺灣臺南地方檢察署檢察官108年度毒偵字第1566號緩起
    訴處分書、臺灣高等檢察署臺南檢察分署108年度上職議字
    第4095號處分書、衛生福利部嘉南療養院109年4月10日嘉南
    司字第1090002990號函、臺灣臺南地方檢察署檢察官109年
    度撤緩字第282號撤銷緩起訴處分書等在卷可稽，堪認被告
    確有上開施用第二級毒品犯行，且其並未完成戒癮治療。
㈢、被告其後固於108年10月23日晚間8時許，再度施用第二級毒
    品經查獲，由臺灣臺南地方檢察署檢察官以109年度毒偵字
    第406號聲請簡易判決處刑，並經原審法院以109年度簡字第
    1612號判決判處有期徒刑2月確定，並執行完畢，但被告迄
    今未曾因施用毒品案件經觀察勒戒執行完畢，有原審法院上
    開判決及臺灣高等法院被告前案紀錄表附卷可參，則依前揭
    最高法院109年度台上大字第3826號裁定意旨，被告本件施
    用毒品犯行應送觀察勒戒，故檢察官斟酌個案具體情節，依
    毒品危害防制條例第20條第1項規定，向原審法院聲請對被
    告裁定觀察、勒戒，即難謂有裁量逾越、濫用或違反比例原
    則之情。
㈣、被告雖以前揭理由提起抗告，指摘原裁定有誤，然被告本件
    係於108年4月26日為警通知至警局製作筆錄時採尿，查獲其
    有施用第二級毒品犯行，而後經檢察官為附命戒癮治療之緩
    起訴處分，因未按期執行戒癮治療，緩起訴經檢察官撤銷，
    並聲請本件觀察、勒戒等情形已如前述，並非如其所述，檢
    察官於撤銷緩起訴處分後，向原審法院聲請簡易判決處刑，
    並經原審法院判處有期徒刑2月確定，且已執行完畢甚明，
    被告經原審法院以109年度簡字第1612號判決判處有期徒刑2
    月之該次施用毒品犯行，乃本件犯行後另於108年10月23日
    施用第二級毒品之他次犯行，被告故意張冠李戴，意圖魚目
    混珠，主張其本次犯行已經原審法院以109年度簡字第1612
    號判決判刑確定並執行完畢，而有重複聲請觀察、勒戒之情
    事，要不可取。
四、綜上所述，原審以被告施用第二級毒品犯行，事證明確，認
    檢察官聲請將被告裁定送勒戒處所觀察勒戒，於法有據，依
    修正後之毒品危害防制條例第20條第1項規定，裁定令被告
    入勒戒處所施以觀察、勒戒，並無不合，抗告意旨指摘原裁
    定不當，難認可採。本件抗告為無理由，應予駁回。
五、依刑事訴訟法第412條，裁定如主文。
中　　華　　民　　國　　110 　年　　8 　　月　　24　　日
                  刑事第六庭    審判長法　官  張瑛宗
                                      法　官  林逸梅
                                      法　官  李秋瑩
以上正本證明與原本無異。
不得再抗告。
　　　　　　　　　　　　　　　　　　　書記官  劉紀君　　
中　　華　　民　　國　　110 　年　　8 　　月　　24　　日